臺灣桃園地方法院交通事件裁定　　　　100年度交聲字第341號
原處分機關　交通部公路總局臺北區監理所基隆監理站
異　議　人
即受處分人　祐祥交通有限公司
代　理　人　羅坤水
上列異議人即受處分人因違反道路交通管理處罰條例案件，不服
交通部公路總局臺北區監理所基隆監理站中華民國100 年4 月22
日基監字第裁42-F00000000號違反道路交通管理事件裁決書所為
之處分（原舉發案號：苗縣警交字第F00000000 號），聲明異議
，本院裁定如下：
    主  文
原處分撤銷。
祐祥交通有限公司汽車所有人，汽車裝載貨物超過核定之總聯結
重量，處罰鍰新臺幣肆萬肆仟元，並記汽車違規紀錄壹次。
    理  由
一、原處分意旨略以：異議人即受處分人祐詳交通有限公司所有
    ，由李清雄所駕駛之車牌號碼719-GW號營業貨運曳引車，於
    民國100 年3 月8 日上午10時34分許，載運土方行經通霄鎮
    內島里台一線處，經警會同李清雄前往通宵精鹽場過磅，秤
    得車輛總重為64.68 公噸，該違規車輛核重為43公噸，而超
    過核重21.68 公噸，為苗栗縣政府警察局通霄分局白沙派出
    所員警以其有「汽車裝載貨物超過核定之重量」之違規為由
    ，開立苗縣警交字第F00000000 號舉發違反道路交通管理事
    件通知單當場舉發。嗣經原處分機關依道路交通管理處罰條
    例第29條之2 第3 項之規定，裁處異議人新臺幣（下同）9
    萬1 千元，並記汽車違規紀錄1 次等語。
二、異議意旨略以：異議人當天所承載土方行經苗栗縣通霄鎮台
    一線與啟明國小路口因載運土方超重遭攔查舉發，然通霄精
    鹽廠地磅站經經濟部所核准之最大秤量為60公噸，卻於違規
    當時測量出64.68 公噸，顯然超出該地磅站最大秤量，令人
    質疑該磅秤之合法性、標準性，為此爰依法聲明異議，請求
    撤銷原處分云云。
三、按「汽車裝載貨物超過核定之總重量、總聯結重量者，處汽
    車所有人罰鍰，並記汽車違規紀錄一次，其應歸責於汽車駕
    駛人時，除依第三項規定處汽車駕駛人罰鍰及依第六十三條
    第一項第二款規定記點外，並記該汽車違規紀錄一次。」、
    「有前二項規定之情形者，應責令改正或當場禁止通行，並
    處新臺幣一萬元罰鍰，超載十公噸以下者，以總超載部分，
    每一公噸加罰新臺幣一千元；超載逾十公噸至二十公噸以下
    者，以總超載部分，每一公噸加罰新臺幣二千元；超載逾二
    十公噸至三十公噸以下者，以總超載部分，每一公噸加罰新
    臺幣三千元；超載逾三十公噸者，以總超載部分，每一公噸
    加罰新臺幣五千元。未滿一公噸以一公噸計算。」道路交通
    管理處罰條例第29條之2 定有明文。
四、經查：
（一）異議人所有之上開營業貨運曳引車於前揭時、地，因載運
      土方，經警會同駕駛人李清雄過磅，測得該車總重之數據
      為64.68 公噸一節，而上開車輛經核准之總重量為43公噸
      （即空車加上載運貨物之總重量）之事實，為異議人所不
      爭執，並有台鹽實業股份有限公司通霄精鹽廠秤量單1 紙
      及苗栗縣警察局通宵分局100 年3 月28日宵警五字第1000
      004839號函1 份在卷可稽，堪以認定。
（二）次查，通霄精鹽廠地磅站固定地秤之經檢驗合格之最大秤
      量為60公噸，檢定日期為99年12月28日、有效期限至100
      年12月31日，此有經濟部標準檢驗局度量衡器99年12月30
      日檢定合格證書（編號C00000000 號）1 紙在卷可參，是
      於異議人本件違規發生日即100 年3 月8 日，該固定地秤
      仍在檢驗合格之有效期間內，其在最大秤重量即60公噸範
      圍內所得之數據，自堪信可採。惟查，本件台鹽實業股份
      有限公司通霄精鹽廠地磅站固定地秤原設計為100 公噸地
      磅，於90年12月24日經經濟部標準檢驗局檢定合格為80公
      噸，然因該公司用磅重量不需檢驗至80公噸，始於99年12
      月30日申請檢定合格為60公噸（因80公噸與60公噸之檢驗
      費不同，該公司為節省經費而變更檢驗噸數，實際該地磅
      仍可過磅超過60公噸以上），此有苗栗縣警察局通霄分局
      100 年5 月31日霄警五字第1000008341號函附卷可按。揆
      諸前開函文所示，本案所使用之地磅於99年12月28日申請
      檢定時，為節省檢驗經費，僅申請檢驗最大秤量範圍至60
      公噸，是以，在該次檢定有效期限，前開地磅秤得60公噸
      以下之數據固屬可採，惟超過60公噸以上之秤重正確性因
      未經檢定合格，實難認定。綜上，本件異議人之前揭營業
      貨運曳引車經過磅結果，其總重數據雖為64.68 公噸，惟
      如前所述，前開地磅於最大秤重量即60公噸範圍內所測得
      之數據，固堪認屬實，然逾60公噸以上之數據，因其檢測
      正確性未經檢定合格，而無從認屬實在。是依罪疑惟輕之
      法理，自應認異議人前揭營業貨運曳引車於本件違規時、
      地之車輛總重僅為60公噸。
（三）末查，異議人之前揭營業貨運曳引車核重為43公噸，而於
      違規當時車輛總重為60公噸，超重17公噸，是依首揭規定
      ，汽車裝載貨物超過核定重量，處罰鍰1 萬元，超載10公
      噸至20公噸以下者，以總超載部份，每1 公噸加罰2 千元
      之計算結果，本案違規裁處之罰鍰金額應為4 萬4 千元（
      計算式：10,000+17 ×2,000 ＝44,000），並記汽車違規
      紀錄1 次。
（四）綜上所述，原處分機關認異議人有汽車裝載貨物超過核定
      重量之違規事由，固非無見，惟其採認超過檢定合格秤量
      範圍之秤量結果，而據以裁處異議人罰鍰9 萬1 千元之部
      分，認事用法顯有未當，自應由本院撤銷原處分，並諭知
      如主文第2項所示之裁罰。
據上論斷，應依道路交通事件處理辦法第19條，裁定如主文。
中    華    民    國   100    年    12    月    30    日
                  刑事第十一庭  法  官  林蕙芳
以上正本證明與原本無異。
如不服本裁定，應於裁定送達後5 日內向本院提出抗告狀。
                                書記官  莊凱男
中    華    民    國   101    年    1     月    3     日